臺灣板橋地方法院刑事判決　　　　　　　　　　　　　九十一年度交易字第八三號
　　公　訴　人　臺灣板橋地方法院檢察署檢察官
　　被　　　告　乙○○
右列被告因公共危險案件，經檢察官聲請簡易判決處刑（九十年度偵字第一六八七四
號），本院認不得逕以簡易判決處刑，改依通常程序審判，判決如左：
    主  文
乙○○無罪。
    理  由
一、公訴意旨略以：被告乙○○於民國（下同）九十年八月三日晚間，在位於臺北市
    ○○○路之某小吃攤內飲酒後，明知其酒後意識不清，已達不能安全駕駛之程度
    ，仍駕駛車牌號碼Ｔ３─８６０２號自用小客車上路，自上開小吃攤往其位於臺
    北縣鶯歌鎮○○路八四之一號三樓之住處行駛，迨翌日凌晨一時二十分（聲請書
    誤載為零時二十分）許，行經臺北縣板橋市○○道路樹堤幹四八號前之際，適撞
    及丙○○所騎乘之機車而發生車禍，經警據報前往處理，竟測得其吐氣酒精濃度
    高達每公升０‧八毫克，因認被告涉有刑法第一百八十五條之三之服用酒類不能
    安全駕駛動力交通工具而駕駛罪嫌云云。
二、按犯罪事實應依證據認定之，無證據不得推定其犯罪事實；又不能證明被告犯罪
    者，應諭知無罪之判決；刑事訴訟法第一百五十四條及第三百零一條第一項分別
    定有明文。
三、本件公訴人認被告涉有服用酒類不能安全駕駛動力交通工具而駕駛罪嫌，無非以
    被告之自白及卷附測試觀察紀錄表、生理平衡檢測紀錄表、吐氣酒精濃度測試表
    等為據，惟訊據被告乙○○堅決否認有服用酒類不能安全駕駛動力交通工具而駕
    駛罪嫌，辯稱：伊當時已安全操控駕駛汽車達數十分鐘之久，嗣係因丙○○騎乘
    機車在伊車前左右蛇行，始閃避不及擦撞路旁電線桿，進而撞及簡車，並無酒後
    不能安全駕駛汽車之情事等語。
四、經查：
  (1)按汽車駕駛人吐氣之酒精濃度達每公升０．五五毫克（０．五五ＭＧ／Ｌ）以上
    者，其平均車禍肇事率為一般正常人之十倍，固經法務部於八十八年五月十八日
    以法八八檢字第００一六六九號函公告週知，惟究不得以此為刑法第一百八十五
    條之三所定「不能安全駕駛」之唯一判別標準，仍須具體審酌行為人個別體質及
    行為時身體狀況如何，始足以判別是否達於該條所定之「不能安全駕駛」程度，
    合先敘明。
  (2)本件被告駕車發生上開車禍之際，其車右前方側面葉子板及右前門先擦撞路旁電
    線桿，隨即沿該車道右側邊線直行（斯時其車右前輪已因該等擦撞發生爆胎並於
    地面遺留剎痕），迨直行二三‧三公尺，撞擊前方由丙○○所騎乘之機車（其車
    左前方檔風玻璃因而發生破裂，並於該車道中央路面留有撞擊痕跡），進而再沿
    該車道右側邊線直行十五公尺，始行停車，而丙○○機車則倒落於被告停車處前
    方二十公尺處等節，有道路交通事故調查報告表一份、車禍現場暨車損照片十幀
    附卷可稽，是被告駕車發生上述擦撞導致其車右前輪發生爆胎後，既仍得適切操
    控該車，並沿原車道右側邊線保持直線行駛長達三八‧三公尺後，始行停車，其
    當時是否確係處於飲酒後不能安全駕駛汽車之生理狀態，即非無疑，且被告駕駛
    汽車擦撞路旁電線桿後，非但未立即左偏駛入該車道中央以維護自身安全，反而
    繼續沿該車道右側邊線直行，嗣丙○○機車並於該車道中央位置遭其車自後方撞
    擊，足見被告辯稱「因丙○○騎乘機車在車前左右蛇行，始閃避不及擦撞路旁電
    線桿，進而撞及簡車」等語，並非子虛，其當時是否確有「不能安全駕駛」之情
    事，自有產生合理懷疑之餘地，殊無從僅憑酒後駕車發生車禍之客觀事態，驟然
    推論成立「服用酒類不能安全駕駛動力交通工具而駕駛」罪責。
  (3)本件被告駕車發生上開車禍後，經警於同日凌晨二時二十三分許施以酒精濃度測
    試結果，其吐氣所含酒精成份達每公升０‧八毫克，固有酒精濃度測定值表影本
    一紙附卷可稽，惟被告當時並無「夜間駕車，未依規定使用燈光，駕駛明顯異常
    」、「轉彎或變換車道未打方向燈或方向燈錯誤，或駛入對向車道、單行道」、
    「對員警指揮及交通號誌無反應或遲緩」、「車輛行徑偏離車道，時而加速，時
    而停車，顯無法正常操控」、「蛇行駕駛或車身搖擺不定，轉彎半徑過大或不足
    ，操控能力欠佳」、「駕駛過程中顯無法正常駕駛」、「直線測試或平衡動作有
    腳步不穩或手腳顫抖」、「查獲後出入車門困難或劃定直線無法正常行走」、「
    查獲、測試或訊問過程中語無倫次、含糊不清、意識模糊、注意力無法集中」、
    「查獲、測試或訊問過程中嘔吐、呆滯木僵、多話、大笑」、「查獲、測試或訊
    問過程中昏睡叫喚不醒、泥醉」等情形，經警以「直線步行十公尺後請其迴轉走
    回原地」、「雙腳併攏，兩手貼緊大腿，將一腳向前抬高離地十五公分，並停止
    不動三十秒」、「雙腳併攏，雙手向前平伸，閉眼、輪流使用左右手的食指指尖
    觸摸鼻尖」、「閉雙眼，三十秒內朗讀阿拉伯數字，由一００一到一０三０」、
    「用筆在兩個同心圓之間的０‧五公分環狀帶內，畫另一個同心圓」等項目，對
    被告施以生理協調平衡檢測結果，亦均屬合格等情，業據證人即負責處理上開交
    通事故之臺北縣政府警察局板橋分局沙崙派出所警員甲○○於本院審理時到庭結
    證無訛，並有刑法第一百八十三條之三案件測試觀察紀錄表及汽機車駕駛人酒後
    生理協調平衡檢測紀錄表各一份在卷可查，被告肇事後經承辦警員實施觀察結果
    ，既未發現何等「不能安全駕駛」之情形，再實施生理協調平衡檢測結果，亦均
    屬合格，顯見被告當時依其個別體質及身體狀況尚能安全駕駛汽車，縱令其酒後
    駕車行為不當，然核與刑法第一百八十五條之三所定「不能安全駕駛」之犯罪構
    成要件，究有不合，自難逕認其成立「服用酒類不能安全駕駛動力交通工具而駕
    駛」罪責。
  (4)綜上所述，本件公訴人所指各端，既無一足資證明被告涉有服用酒類不能安全駕
    駛動力交通工具而駕駛罪嫌，復查又無其他積極、確切之證據足以證明被告涉有
    公訴意旨所指之犯行，要屬不能證明其犯罪，揆諸前揭說明，自應為無罪之諭知
    。
據上論斷，應依刑事訴訟法第四百五十二條、第三百零一條第一項，判決如主文。
本案經檢察官黃明緝到庭執行職務
中      華      民      國      九十一      年     五     月     十     日
                                        臺灣板橋地方法院交通法庭
                                            法  官  王  屏  夏
右正本證明與原本無異。
如不服本判決，應於判決送達後十日內向本院提出上訴狀。
                                            書記官  楊  璧  華
中      華      民      國      九十一      年     五     月     十     日
